臺灣臺北地方法院刑事判決　　　　　　　 96年度訴字第453號
公　訴　人　臺灣臺北地方法院檢察署檢察官
被　　　告　乙○○
上列被告因違反毒品危害防制條例案件，經檢察官提起公訴（96
年度毒偵字第705號），嗣因被告就被訴事實為有罪之陳述，經
本院告知簡式審判程序意旨，並聽取公訴人及被告之意見後，本
院合議庭裁定由受命法官獨任依簡式審判程序審理，判決如下：
    主  文
乙○○施用第一級毒品，累犯，處有期徒刑拾月，減為有期徒刑
伍月，扣案之第一級毒品海洛因壹包（毛重零點伍捌公克）、第
二級毒品甲基安非他命貳包（共計毛重壹點參公克）沒收銷燬之
，包裹上開第一級毒品海洛因之包裝袋壹個、包裏上開第二級毒
品甲基安非他命之包裝袋貳個、扣案之玻璃球吸食器壹組均沒收
；又施用第一級毒品，累犯，處有期徒刑拾月，減為有期徒刑伍
月。應執行有期徒刑玖月，扣案之第一級毒品海洛因壹包（毛重
零點伍捌公克）、第二級毒品甲基安非他命貳包（共計毛重壹點
參公克）沒收銷燬之，包裹上開第一級毒品海洛因之包裝袋壹個
、包裏上開第二級毒品甲基安非他命之包裝袋貳個、扣案之玻璃
球吸食器壹組均沒收。
    事  實
一、乙○○前因2次施用毒品案件，經臺灣士林地方法院先後以
    88年毒聲字第1560號、88年毒聲字第2687號裁定送觀察、勒
    戒後，均認無繼續施用毒品傾向，分別於88年8月26日及89
    年2月16日執行完畢釋放，並由臺灣士林地方法院檢察署檢
    察官分別以88年度毒偵字第89號、89年度毒偵緝字第38號不
    起訴處分確定。嗣又因3犯施用毒品案件，除由臺灣板橋地
    方法院以92年毒聲字第3243號裁定送強制戒治外，並經臺灣
    板橋地方法院檢察署檢察官以92年度毒偵字第2087號提起公
    訴，前開強制戒治部分，原定執行完畢日期為93年11月10
    日，嗣因毒品危害防制條例於93年1月9日修正施行，刪除3
    犯以上施用毒品犯行應予強制戒治之規定，乙○○遂得於戒
    治期滿前之93年1月9日依法獲釋，並未執行完畢；至起訴部
    分，經臺灣板橋地方法院以93年度簡字第113號判決判處有
    期徒刑5月確定，復於93年間因犯偽造文書罪，經臺灣板橋
    地方法院以93年度簡字第3178號判決判處有期徒刑3月確定
    ，上開2罪，經定應執行刑為有期徒刑6月，於94年5月11日
    縮刑期滿執行完畢出監。又於94年間，因竊盜案件，經臺灣
    士林地方法院以94年度士簡字第1016號判處有期徒刑6月確
    定，於95年11月7日縮刑期滿執行完畢。詎仍不知悔改，復
    基於施用第一級毒品海洛因及第二級毒品甲基安非他命之犯
    意，於96年2月5、6日下午7、8時許，在臺北市○○區○○
    街183號3樓友人住處，將海洛因及甲基安非他命混合摻在玻
    璃球吸食器內燒烤施用1次；又另基於施用第一級毒品海洛
    因及第二級毒品甲基安非他命之犯意，於96年2月9日某時許
    ，在同上友人住處，將海洛因及甲基安非他命混合摻在玻璃
    球吸食器內燒烤施用1次。嗣於96年2月10日中午12時許，經
    警持本院核發之搜索票前往上址執行搜索，當場扣得海洛因
    1包（毛重0.58公克）、甲基安非他命2包（共計毛重1.3 公
    克）及乙○○所有之玻璃球吸食器1組，並採其尿液送驗。
    嗣因乙○○上開採樣尿液經送驗結果，呈毒品陽性反應，始
    查悉上情。
二、案經臺北市政府警察局中正第一分局報告臺灣臺北地方法院
    檢察署檢察官偵查起訴。
    理  由
一、本件被告乙○○所犯為毒品危害防制條例第10條第1項、第2
    項之罪，核屬刑事訴訟法第273條之1第1項所定死刑、無期
    徒刑、最輕本刑為3年以上有期徒刑以外之罪，亦非高等法
    院管轄之第一審案件，而被告於本院行準備程序中就被訴事
    實為有罪之陳述，經告知被告簡式審判程序之旨並聽取當事
    人意見後，本院合議庭裁定由受命法官獨任進行簡式審判程
    序，合先敘明。
二、上揭事實，業據被告乙○○於偵查及本院審理時自白不諱，
    並與證人甲○○於警詢中證述扣案之毒品及吸食器為被告所
    有，曾於96年2月5日或6日晚間7、8時許目睹被告施用毒品
    等情相符，另有扣案之第一級毒品海洛因1包、第二級毒品
    甲基安非他命2包及玻璃球吸食器1組可佐。扣案之海洛因1
    包及甲基安非他命2包經鑑定結果，分別呈嗎啡、海洛因及
    安非他命反應，有臺北市政府警察局中正第一分局偵辦毒品
    危害防制條例案查獲毒品初步鑑驗報告書可查，又被告為警
    查獲時採集之尿液送驗結果，呈鴉片類、安非他命類陽性反
    應，有臺灣尖端先進生技醫藥股份有限公司96年2月27日濫
    用藥物檢驗報告1紙，及臺北市政府警察局偵辦毒品案件尿
    液檢體委驗單可考，事證明確，足認被告自白與事實相符，
    應堪採信。另被告有如上所述之施用毒品前科，亦有臺灣高
    等法院被告前案紀錄表1份在卷可查，是被告於觀察勒戒執
    行完畢後，5年內一再犯施用毒品罪，依毒品危害防制條例
    第23條第2項規定，自應依法追訴處罰，合先敘明。
三、按海洛因屬毒品危害防制條例第2條第2項第1款所列之第一
    級毒品，而甲基安非他命屬同條項第2款所列之第二級毒品
    ，是核被告乙○○所為，係犯毒品危害防制條例第10條第1
    項之施用第一級毒品海洛因罪及同條第2項施用第二級毒品
    甲基安非他命罪。其施用前非法持有第一級及第二級毒品之
    低度行為，均已為施用之高度行為所吸收，不另論罪。至被
    告以吸食器同時燒烤施用海洛因及甲基安非他命2種毒品，
    應屬一施用行為而同時觸犯上揭2罪名，為想像競合犯，應
    依刑法第55條前段之規定，從一重之施用第一級毒品罪處斷
    。又被告所犯2次施用第一級毒品罪之犯意各別，行為互殊
    ，應分論併罰。被告前因竊盜案件，經臺灣士林地方法院以
    94年度士簡字第1016號判處有期徒刑6月確定，於95年11 月
    7日縮刑期滿執行完畢，有臺灣高等法院被告前案紀錄表在
    卷可稽。被告於上開有期徒刑執行完畢後，5年內故意再犯
    本件有期徒刑以上之罪，為累犯，應依刑法第47條第1項之
    規定加重其刑。爰審酌被告前已因施用毒品令入勒戒處所觀
    察、勒戒，猶不能斷絕毒癮而一再施用，顯見其自制力薄弱
    ，惟其施用毒品僅屬自殘行為，對於他人之法益尚無直接之
    侵害，持有毒品之數量非鉅，及其犯後坦承犯行，態度尚稱
    良好等一切情狀，分別量處如主文所示之刑。查本件被告犯
    罪時間均在96年4月24日以前，且非中華民國96年罪犯減刑
    條例第3條第1項所定不予減刑之罪，則依該條例第2條第1項
    第3款、第7條之減刑規定，各應減其宣告刑二分之一，並定
    其應執行刑。
四、扣案之第一級毒品海洛因1包（毛重0.58公克）及第二級毒
    品甲基安非他命2包（共計毛重1.3公克），均應依毒品危害
    防制條例第18條第1項前段沒收銷燬。包裹上開毒品包裝袋3
    個，係用於包裹毒品，防止其裸露、潮濕，便於攜帶施用，
    及玻璃球吸食器1組，均係被告所有，供其施用毒品所用之
    物，業據被告供明，又此等物品本質上尚可供其他用途使用
    ，並非專供施用毒品之器具，應依刑法第38條第1項第2款之
    規定，宣告沒收之。
五、臺灣士林地方法院檢察署96年度毒偵字第1637號移送併辦意
    旨認：被告乙○○另又基於施用第一級毒品海洛因之同一犯
    意，於96年7月30日下午5時許，在臺北市大同區○○○路○
    段200巷15號2樓住處，以將海洛因混入香菸內點燃後吸食之
    方式，施用第一級毒品海洛因1次，嗣於同日下午6時30分許
    ，在上址為警另案緝獲，並當場扣得第1級毒品海洛因1包（
    毛重0.19公克），因認與前揭論罪科刑部分屬包括一罪之集
    犯，而有裁判上一罪關係，移請併案審理。惟按依刑法第56
    條修正理由之說明，謂「對繼續犯同一罪名之罪者，均適用
    連續犯之規定論處，不無鼓勵犯罪之嫌，亦使國家刑罰權之
    行使發生不合理之現象。」「基於連續犯原為數罪之本質及
    刑罰公平原則之考量，爰刪除有關連續犯之規定」等語，即
    係將本應各自獨立評價之數罪，回歸本來就應賦予複數法律
    效果之原貌。因此，就刑法修正施行後多次施用毒品之犯行
    ，採一罪一罰，始符合立法本旨。於刑法修正施行前連續施
    用毒品部分，應依刑法第2條第1項之規定，適用修正前連續
    犯之規定論以一罪；刑法修正施行後之多次施用犯行，除符
    合接續犯之要件外，則應一罪一罰，再就刑法修正施行後之
    數罪，與修正前依連續犯規定所論之一罪，數罪併罰，合併
    定其應執行之刑。而所謂「集合犯」係指立法者所制定之犯
    罪構成要件中，本即預定有數個同種類行為而反覆實行之犯
    罪而言。故是否為集合犯之判斷，客觀上，自應斟酌法律規
    範之本來意涵、實現該犯罪目的之必要手段、社會生活經驗
    中該犯罪必然反覆實行之常態及社會通念等；主觀上，則視
    其反覆實施之行為是否出於行為人之一個犯意，並秉持刑罰
    公平原則，加以判斷之。稽以行為人施用毒品之原因，不一
    而足，其多次施用毒品之行為，未必皆出於行為人之一個犯
    意決定；且觀諸毒品危害防制條例第10條第1項、第2項施用
    毒品罪之構成要件文義衡之，實無從認定立法者本即預定該
    犯罪之本質，必有數個同種類行為而反覆實行之集合犯行，
    故施用毒品罪，應非屬集合犯之罪。又行為人各次施用毒品
    之行為，均係為滿足各該次之毒癮，於滿足毒癮後，該次行
    為即已完成；是各次均為各自獨立之行為，各具獨立性，其
    前後次施用毒品行為間，自無密切不可分之關係，各自獨立
    構成同一施用毒品罪責，顯然不合接續犯之構成要件（最高
    法院96年度第9次刑庭會議決議亦同此意旨）。準此，檢察
    官移請併案審理部分，與本案並無包括一罪之關係，本院無
    從併予審理，應退回檢察官另行處理。
據上論斷，應依刑事訴訟法第273條之1第1項、第299條第1項前
段，毒品危害防制條例第10條第1項、第2項、第18條第1項前段
，刑法第11條前段、第47條第1項、第55條、第38條第1項第2款
、第51條第5款、第9款、第10款，中華民國96年罪犯減刑條例第
2條第1項第3款、第7條、第10條第1項，判決如主文。
本案經檢察官楊冀華到庭執行職務
中　　華　　民　　國　　96　　年　　11　　月　　30　　日
　　　　　　　　　刑事第七庭    法　官　徐淑芬
以上正本證明與原本無異。
如不服本判決，應於判決送達後10日內向本院提出上訴狀（應抄
附繕本）。
                                書記官  廖純瑜
中　　華　　民　　國　　96　　年　　11　　月　　30　　日
附錄本案論罪科刑法條全文
毒品危害防制條例第10條
施用第一級毒品者，處 6 月以上 5 年以下有期徒刑。
施用第二級毒品者，處 3 年以下有期徒刑。
